臺灣臺南地方法院刑事判決
111年度訴字第1131號
公  訴  人  臺灣臺南地方檢察署檢察官
被      告  黃森福


            蔡國城


            李振瑋


                   (現於法務部○○○○○○○○附設勒戒                      所)
            方竣儀


上列被告等因妨害秩序等案件，經檢察官提起公訴（111年度營
偵字第2263、2283號），被告等於準備程序進行中就被訴事實為
有罪之陳述，經本院合議庭裁定由受命法官獨任進行簡式審判程
序後，判決如下：
    主  文
黃森福犯意圖供行使之用而攜帶兇器在公共場所聚集三人以上首
謀及下手實施強暴罪，處有期徒刑陸月，如易科罰金，以新臺幣
壹仟元折算壹日。扣案之球棒貳支、電纜線壹條，均沒收。
蔡國城、方竣儀均犯意圖供行使之用而攜帶兇器在公共場所聚集
三人以上下手實施強暴罪，各處有期徒刑陸月，如易科罰金，均
以新臺幣壹仟元折算壹日。
李振瑋共同犯毀損罪，處有期徒刑貳月，如易科罰金，以新臺幣
壹仟元折算壹日。
    事  實
一、黃森福、蔡國城、王文信(本院另行審結)、李振瑋、方竣儀
    與少年曾○閎（民國93年9月生，真實姓名年籍詳卷，涉犯妨害
    秩序罪嫌等部分，另由少年法院審理）、少年方○堂（95年12月
    生，真實姓名年籍詳卷，涉犯妨害秩序罪嫌等部分，另由少年
    法院審理）於111年8月4日凌晨共同在臺南市○○區○○路000巷0
    號「○○釣蝦場」飲酒、吃宵夜後，分別由黃森福駕駛車牌號
    碼000-0000號自用小客車搭載蔡國城、曾○閎、方○堂、由李
    振瑋駕駛車牌號碼000-0000號自用小客車搭載王文信、方竣
    儀離去。緣黃森福前因故與臺南市○○區○○路00號「○○茶行」
    之人結怨，竟基於意圖供行使之用而攜帶兇器在公共場所聚
    集三人以上首謀及下手實施強暴及毀損之犯意，邀集夥同其
    他6人，而蔡國城、王文信、方竣儀、曾○閎、方○堂則與黃
    森福共同基於意圖供行使之用而攜帶兇器在公共場所聚集三
    人以上下手實施強暴及與黃森福、李振瑋共同基於毀損之犯
    意，李振瑋則基於在公共場所聚集三人以上施強暴之在場助
    勢之犯意及與黃森福、蔡國城、王文信、方竣儀、曾○閎、
    方○堂共同基於毀損之犯意，由蔡國城指示全體共同前往上
    開茶行，於同日4時18分許抵達上址後，黃森福遂帶同蔡國
    城、曾○閎、王文信、方竣儀下車，分別持放置在車輛上之
    客觀上足供兇器使用之球棒、電纜線等堅硬物品，毆打在上
    址路旁之李○宇（96年6月生，真實姓名年籍詳卷），致李○宇
    背部、手部受傷流血（涉犯傷害罪嫌部分均未據告訴），並
    砸毀、推倒放置在上址路旁、陳○丞（95年1月生，真實姓名年
    籍詳卷）所使用之車牌號碼000-0000號普通重型機車、沈○
    瀧（96年12月生，真實姓名年籍詳卷）所使用之車牌號碼000-
    0000號普通重型機車、丁○○所使用之車牌號碼000-000號普
    通重型機車、謝○錡（95年5月生，真實姓名年籍詳卷）所使用
    之車牌號碼000-0000普通重型機車、許○甄（94年5月生，真
    實姓名年籍詳卷）所使用之車牌號碼000-0000號普通重型機
    車、黃○菻（96年6月生，真實姓名年籍詳卷）所使用之車牌號
    碼000-0000號普通重型機車，李振瑋則在場助勢，黃森福並
    駕駛車牌號碼000-0000號自用小客車撞擊上開機車，致上開
    機車之車身刮損、破裂、凹陷、後照鏡斷裂、車燈破損（前5
    輛機車遭毀損部分均未據告訴）後，渠等遂上車離去現場，
    而以上開方式在公眾得出入之場所施強暴行為。嗣渠等又共
    同基於妨害秩序之接續犯意聯絡，由黃森福帶同其他6人於同
    日4時49分許返回上址，黃森福指示曾○閎、王文信將上址前
    方毀損、倒地之機車移開後，由蔡國城駕駛車牌號碼000-00
    00號自用小客車倒車加速衝撞上址之鐵捲門，該鐵捲門因而
    變形、凹陷，而以上開方式在公眾得出入之場所施強暴行為
    ，李振瑋則在場助勢；黃森福復帶同曾○閎、王文信、蔡國
    城自毀損之鐵捲門縫隙進入上址，持棍棒砸毀上址內懸掛之
    招牌及放置之物品後（涉犯侵入建築物、毀損等罪嫌均未據
    告訴），方離去現場。嗣經警方接獲通報到場處理，並調閱
    監視錄影畫面，黃森福復於翌（5）日15時30分許，主動交
    付犯案使用之球棒2支、電纜線1條，始循線查悉上情。
二、案經黃○菻訴由臺南市政府警察局新營分局報告臺灣臺南地
    方檢察署檢察官偵查起訴。
    理  由
一、上揭犯罪事實，業據被告黃森福、蔡國城、李振瑋、方竣儀
    於本院審理時坦承不諱，核與證人即同案少年曾○閎、方○堂
    於警詢及偵查中、證人即車牌號碼000-0000號自用小客車車
    主李耿全、證人即「○○茶行」之管理人林豐薪、證人即被害
    人李○宇、陳○丞、丁○○、沈○瀧、謝○錡、許○甄、證人即告
    訴人黃○菻於警詢時之證述情節大致相符。此外，並有車輛
    詳細資料報表（見警卷第331-343頁；營他卷第61、63頁）
    、現場車輛、物品毀損照片10張（見營他卷第65-69頁）、
    「○○釣蝦場」及「○○茶行」前及內部之監視錄影畫面翻拍照
    片（見營他卷第79-101、125-146、153-182、197、205-227
    、249-283、295-318、329-348頁）、臺南市政府警察局新
    營分局扣押筆錄、扣押物品目錄（見營他卷第103-111頁）
    、OOO-OOOO號自用小客車、OOO-OOOO號自用小客車採證照片
    10張（見營他卷第191-195頁）、現場勘察採證報告（見營
    偵卷第71-236頁）在卷可稽，足認被告黃森福蔡國城、李振
    瑋、方竣儀之自白與事實相符，堪予採信。本案事證明確，
    被告黃森福、蔡國城、李振瑋、方竣儀犯行均堪認定，均應
    依法論科。
二、論罪科刑：
㈠、核被告黃森福所為，係犯刑法第150條第2項第1款、第1項後
    段之意圖供行使之用而攜帶兇器在公共場所聚集三人以上首
    謀及下手實施強暴罪及同法第354條之毀損罪；被告蔡國城
    、方竣儀所為，均係犯刑法第150條第2項第1款、第1項後段
    之意圖供行使之用而攜帶兇器在公共場所聚集三人以上下手
    實施強暴罪及同法第354條之毀損罪；被告李振瑋所為，係
    犯刑法第150條第1項前段之在公共場所聚集三人以上施強暴
    之在場助勢罪及同法第354條之毀損罪。
㈡、按共犯在學理上，有「任意共犯」與「必要共犯」之分，前
    者指一般原得由一人單獨完成犯罪而由二人以上共同實施之
    情形，當然有刑法總則共犯規定之適用；後者係指須有二人
    以上之參與實施始能成立之犯罪而言。且「必要共犯」依犯
    罪之性質，尚可分為「聚合犯」與「對向犯」，其二人以上
    朝同一目標共同參與犯罪之實施者，謂之「聚合犯」，如刑
    法分則之公然聚眾施強暴、脅迫罪、參與犯罪結社罪、輪姦
    罪等是，因其本質上即屬共同正犯，故除法律依其首謀、下
    手實施或在場助勢等參與犯罪程度之不同，而異其刑罰之規
    定時，各參與不同程度犯罪行為者之間，不能適用刑法總則
    共犯之規定外，其餘均應引用刑法第28條共同正犯之規定（
    最高法院81年台非字第233號判例意旨參照）。準此，被告
    黃森福、蔡國城、方竣儀與曾○閎、方○堂就前述下手實施強
    暴犯行，及被告黃森福、蔡國城、李振瑋、方竣儀與曾○閎
    、方○堂就前述毀損犯行，各有犯意聯絡及行為分擔，均應
    分別論以共同正犯。又參諸刑法條文有「結夥三人以上」者
    ，其主文之記載並無加列「共同」之必要，是刑法第150條
    第1項法文既以「聚集三人以上」為構成要件，自應為相同
    解釋（最高法院79年度台上第4231號判決意旨參照），是上
    開構成共同正犯之部分，於主文均不贅載「共同」。再者，
    被告黃森福、蔡國城、李振瑋於本案行為時係已滿20歲之成
    年人，而同案少年曾○閎係年僅17歲之少年（民國93年9月生)
    、同案少年方○堂係年僅15歲之少年（95年12月生)，惟檢察
    官並未舉證證明被告黃森福、蔡國城、李振瑋案發時主觀上
    明知或可得而知少年曾○閎、方○堂係未滿18歲之人（公訴意
    旨亦未引用兒童及少年福利與權益保障法第112條第1項前段
    作為起訴法條），故本件尚無適用兒童及少年福利與權益保
    障法第112條第1項前段成年人與少年共同犯罪規定，據以論
    處並加重刑責之餘地，附此敘明。
㈢、被告黃森福以一行為同時觸犯刑法第150條第2項第1款、第1
    項後段之意圖供行使之用而攜帶兇器在公共場所聚集三人以
    上首謀及下手實施強暴罪及同法第354條之毀損罪，應從一
    重之刑法第150條第2項第1款、第1項後段之意圖供行使之用
    而攜帶兇器在公共場所聚集三人以上首謀及下手實施強暴罪
    ；被告蔡國城、方竣儀均以一行為同時觸犯刑法第150條第2
    項第1款、第1項後段之意圖供行使之用而攜帶兇器在公共場
    所聚集三人以上下手實施強暴罪及同法第354條之毀損罪，
    均應從一重之刑法第150條第2項第1款、第1項後段之意圖供
    行使之用而攜帶兇器在公共場所聚集三人以上下手實施強暴
    罪；被告李振瑋以一行為同時觸犯刑法第150條第1項前段之
    在公共場所聚集三人以上施強暴之在場助勢罪及同法第354
    條之毀損罪，應從一重之刑法第354條之毀損罪。又被告黃
    森福、蔡國城、李振瑋、方竣儀等人雖先後2次前往「○○茶
    行」前施強暴行為，然均係基於同一犯意，而於密接時、地
    實施，侵害同一法益，其獨立性極為薄弱，依一般社會健全觀
    念，難以強行分開，論以接續犯一罪。
㈣、按刑法第150條第1項規定「在公共場所或公眾得出入之場所
    聚集三人以上，施強暴脅迫者，在場助勢之人，處1年以下
    有期徒刑、拘役或10萬元以下罰金；首謀及下手實施者，處
    6月以上5年以下有期徒刑。」，同條第2項則規定「犯前項
    之罪，而有下列情形之一者，得加重其刑至二分之一：一、
    意圖供行使之用而攜帶兇器或其他危險物品犯之。二、因而
    致生公眾或交通往來之危險。」該規定係就犯罪類型變更之
    個別犯罪行為得裁量予以加重，成為另一獨立之罪名，屬於
    刑法分則加重之性質，惟依上述規定，係稱「得加重」，而
    非「加重」或「應加重」，故法院對於行為人所犯刑法第15
    0條第2項第1款、第1項後段之行為，是否加重其刑，有自由
    裁量之權，倘未依該項規定加重，其法定最輕本刑及最重本
    刑應無變化，如宣告6月以下有期徒刑，自仍符合刑法第41
    條第1項前段所規定得易科罰金之要件。本院審酌全案情節
    、被告黃森福、蔡國城、方竣儀等人之行為對社會秩序所生
    危害程度，且本案乃屬偶發事件，起因係被告黃森福前因故
    與「○○茶行」之人結怨，被告黃森福方起意聚集眾人到場，
    其等犯罪之目的單一，又案發時間係於凌晨時分，衝突時間
    尚屬非長，而現場僅李○宇一人受傷，且其傷勢非重，又未
    據李○宇提出傷害之告訴，是被告黃森福、蔡國城、方竣儀
    等人之犯罪情節雖妨害公共秩序與社會安寧，惟並無嚴重波
    及公眾或有擴大現象，認未加重前之法定刑即足以評價被告
    黃森福、蔡國城、方竣儀等人之犯行，是本院認為尚無依刑
    法第150條第2項規定予以加重其刑之必要。
㈤、爰審酌被告黃森福、蔡國城、李振瑋、方竣儀等人不思以和
    平方式解決紛爭，竟在上開公共場所，聚集三人以上共同為
    上開犯行，除造成告訴人黃○菻等人受有財物毀損外，並已
    造成公眾或他人之恐懼不安，影響人民安寧及危害公共秩序
    ，所為均實屬不該；惟考量被告黃森福、蔡國城、李振瑋、
    方竣儀等人犯後均坦認犯行，犯後態度尚稱良好，兼衡其等
    均尚未與告訴人黃○菻、被害人李○宇、陳○丞、丁○○、沈○瀧
    、謝○錡、許○甄等人達成和解，並考量被告黃森福、蔡國城
    、李振瑋、方竣儀等人涉案參與程度、素行、各自陳明之智
    識程度（被告黃森福高中畢業；被告蔡國城國中肄業；被告
    李振瑋高中肄業；被告方竣儀高中畢業）、家庭生活狀況（
    被告黃森福，從事搭蓋太陽能板工作，月收入約新臺幣〈下
    同〉3萬元，未婚，無子女，需撫養父親；被告蔡國城從事洗
    蚵工作，月收入約6、7萬元，未婚，無子女；被告李振瑋，
    入監所前從事鐵工工作，日薪1,800元，六日休息，未婚，
    無子女，與父母親、哥哥、姐姐、女友同住；被告方竣儀，
    從事漁工，月收入約3萬元，未婚，無子女）等一切情狀，
    分別量處如主文所示之刑，並均諭知易科罰金之折算標準。
三、扣案之球棒2支、電纜線1條，均係被告黃森福所有且供本案
    犯罪所用之物，爰依刑法第38條第2項前段之規定，宣告沒
    收之。
據上論斷，應依刑事訴訟法第273條之1第1項、第299條第1項前
段，刑法第150條第1項、第2項第1款、第354條、第28條、第55
條、第41條第1項前段、第38條第2項前段，刑法施行法第1條之1
第1項，判決如主文。
本案經檢察官王宇承提起公訴，檢察官粟威穆到庭執行職務。
中　　華　　民　　國　　111 　年　　11　　月　　24　　日
　　　　　　　　　刑事第十庭    法　官　陳金虎
以上正本證明與原本無異。
如不服本判決應於收受本判決後20日內向本院提出上訴書狀，並
應敘述具體理由。其未敘述上訴理由者，應於上訴期間屆滿後20
日內向本院補提理由書狀（均須按他造當事人之人數附繕本）「
切勿逕送上級法院」。 
　　　　　　　　　　　　　　　　書記官　李諾櫻
中　　華　　民　　國　　111 　年　　11　　月　　24　　日
附錄本案論罪科刑法條：　
中華民國刑法第150條：
在公共場所或公眾得出入之場所聚集三人以上，施強暴脅迫者，
在場助勢之人，處1年以下有期徒刑、拘役或10萬元以下罰金；
首謀及下手實施者，處6月以上5年以下有期徒刑。
犯前項之罪，而有下列情形之一者，得加重其刑至二分之一：
一、意圖供行使之用而攜帶兇器或其他危險物品犯之。
二、因而致生公眾或交通往來之危險。
中華民國刑法第354條：
毀棄、損壞前二條以外之他人之物或致令不堪用，足以生損害於
公眾或他人者，處2年以下有期徒刑、拘役或1萬5千元以下罰金
。